臺灣臺中地方法院民事判決　九十三年度婚字第一四四八號
　　原　　　告　甲○○
　　被　　　告　乙○○
右當事人間請求離婚等事件，本院於民國九十三年十一月二十九日言詞辯論終結，判
決如左：
    主      文
准原告與被告離婚。
訴訟費用由被告負擔。
    事實及理由
一、按關於認諾效力之規定，於婚姻事件不適用之。關於訴訟上自認及不爭執事實之
    效力之規定，在撤銷婚姻、離婚或夫妻同居之訴，於撤銷婚姻、離婚或拒絕同居
    之原因、事實，不適用之。民事訴訟法第五百七十四條第一項前段、第二項前段
    定有明文。本件被告雖同意原告之請求，揆諸上開說明，不生認諾、不爭執之效
    力，不得本於其認諾不爭執事實為被告敗訴之判決，合先敘明。
二、原告主張：兩造於民國七十九年六月八日結婚，育有子女二人。惟被告婚後因賭
    博惡習，積欠他人賭債，又因犯有擄人勒贖之重罪，經法院判處有期徒刑十四年
    ，於八十七年假釋出獄。被告出獄後雖曾從事木工工作並供給家用，但不久之後
    又大量使用信用卡消費，且經常夜歸，生活不正常。兩造再於九十二年八月十五
    日至律師事務所簽立協議書，被告亦表悔意，然不久又故態復萌，完全不理會協
    議書之內容。原告深感疲憊，無心再與被告維持夫妻關係，為此爰依民法第一千
    零五十二條第一項第五款、第二項之規定，請求判決離婚。並聲明如主文所示。
三、被告則以：對於臺灣高等法院被告全國前案紀錄表及協議書均無意見。並聲明同
    意原告之請求。
四、原告主張被告曾因犯有擄人勒贖罪，經法院判處徒刑十四年並入監服刑，及兩造
    曾於九十二年八月十五日簽訂協議書，被告同意全心全意照顧家庭，努力改善夫
    妻關係，恪盡為人夫及為人父之職責，如未依約履行，同意無條件離婚等情，有
    臺灣高等法院全國前案紀錄表、協議書各一份，在卷可憑。被告對此亦不爭執，
    應認原告之主張為真實。
五、按民法第一千零五十二條第二項所稱「有前項以外之重大事由，難以維持婚姻者
    」，乃抽象的、概括的離婚事由，係民法親屬編於七十四年修正時，為因應實際
    需要，參酌各國立法例，導入破綻主義思想所增設。但其事由應由夫妻之一方負
    責者，僅他方得請求離婚，是其所採者為消極破綻主義精神，而非積極破綻主義
    。關於是否為難以維持婚姻之重大事由，其判斷標準為婚姻是否已生破綻而無回
    復之希望。而婚姻是否已生破綻而無回復之希望，則應依客觀的標準，即難以維
    持婚姻之事實，是否已達於倘處於同一境況，任何人均將喪失維持婚姻意欲之程
    度而定。至於同條但書所規定「難以維持婚姻之重大事由應由夫妻之一方負責者
    ，僅他方得請求離婚」，乃因如肯定有責配偶之離婚請求，無異承認恣意離婚，
    破壞婚姻秩序，且有背於道義，尤其違反自己清白（clean hands）之法理，有
    欠公允，同時亦與國民之法感情及倫理觀念不合，因而採消極破綻主義。然若夫
    妻雙方均為有責時，則應衡量比較雙方之有責程度，而許責任較輕之一方向應負
    主要責任之他方請求離婚，以符合公平（最高法院九十一年臺上字第二０二三號
    判決意旨參照）。本件被告婚後因犯罪觸法，經法院判處徒刑而入監服刑，於假
    釋出獄後，又因經常凌晨返家及染有賭博惡習，而曾與原告簽訂協議書，表示願
    意戒除賭博習慣，努力維繫家庭幸福，然並未依約履行，原告上開所為已使原告
    於婚姻過程中在精神上承受莫大之痛苦，被告所為顯有違夫妻共營美滿生活之本
    旨，兩造間情愛已失，在客觀上兩造感情裂痕難已癒合，而被告於本院審理時亦
    同意原告離婚之請求，顯見被告於主觀上亦無心維繫兩造間婚姻情感，依社會上
    一般觀念為體察，上開情事，對於兩造間家庭生活之美滿幸福有妨礙之情形，自
    得認其與所謂難以維持婚姻之重大事由相當，且被告對於難以維持婚姻之重大事
    由顯可歸責，揆諸前揭說明，原告依民法第一千零五十二條第二項規定請求離婚
    ，洵屬正當，應予准許。
六、末按離婚之訴為形成之訴，訴訟標的依通說為形成權即離婚事由之存否，於同一
    當事人主張多項離婚原因時，如法院認其中一項為有理由，對於當事人之其他主
    張即無須審酌。本件原主張離婚之原因雖有民法第一千零五十二條第一項第五款
    、第十款及第二項其他重大事由，惟其請求本院擇一為原告勝訴判決，則本院既
    已依民法第一千零五十二條第二項之規定准予兩造離婚，則對於原告之其他主張
    ，自無審究之必要，附此敘明。
七、訴訟費用負擔之依據：民事訴訟法第七十八條。
中　　　華　　　民　　　國　　九十三　　年　　十二　　  月　　  十三　　日
                                  臺灣臺中地方法院家事法庭
~B法　　　官　林三元
正本係照原本作成。
如對本判決上訴，須於判決送達後二十日之不變期間內，向本院提出上訴狀。
中　　　華　　　民　　　國　　九十三　　年　　 十二 　　月　　　十五　　日
~B法院書記官
